【裁判字號】    95,訴,1264
【裁判日期】    950630
【裁判案由】    偽造文書
【裁判全文】
臺灣高雄地方法院刑事判決              95年度訴字第1264號
公  訴  人  臺灣高雄地方法院檢察署檢察官
被      告  丙○原名蔡政雄）.
上列被告因偽造文書案件，經檢察官提起公訴（95年度偵字第
563 號、第564號），本院判決如下：
    主  文
本件免訴。
    理  由
一、公訴意旨略以：(一)被告丙○（原名蔡政雄）於民國81年間，
    因參加互助會而知悉乙○○之年籍資料後，竟於86年11月27
    日，基於使公務員登載不實之犯意，持自己之照片前往某戶
    政事務所，向承辦人員佯稱係乙○○本人，並以遺失為由申
    請補發國民身分證，致使不知情之承辦人員將其身分證貼於
    載有「乙○○」年籍資料之國民身分證上，並將之補發予其
    使用。被告於領得該身分證後，復於87年2 月1 日，基於行
    使該使公務員登載不實之身分證及偽造私文書之犯意，先偽
    刻乙○○之印章一枚後，以乙○○之名義向蕭武雄承租坐落
    高雄縣岡山鎮○○路64巷18號7 樓之房屋，因而偽造以乙○
    ○為承租人之房屋租約書1 紙。復於87年2 月16日，承前之
    行使該使公務員登載不實之身分證、偽造私文書及使公務員
    登載不實之犯意，將該只姓名為「乙○○」之身分證、印章
    及房屋租約書，交由不知情之會計人員前往高雄縣政府申辦
    「統將資訊社」之設立登記，利用不知情之會計人員偽造以
    乙○○為負責人之高雄縣政府營利事業統一發證設立登記申
    請書等後持之以行使，致不知情之承辦人員將「統將資訊社
    之負責人為乙○○」之不實事項，登載於營利事業登記簿上
    。丙○上開行為，已足以生損害於乙○○本人、戶政機關對
    於身分證管理及高雄縣政府對於營利事業管理之正確性。嗣
    經高雄縣稅捐稽徵處岡山分處通知乙○○本人後，經乙○○
    報警始查悉上情。(二)被告另於93年間某日，與某姓名年籍不
    詳之偽造證件集團成員基於偽造國民身分證之犯意聯絡，由
    其提供本人之照片予該集團成員，再由該集團成員於不詳時
    、地偽造出貼有被告照片、姓名年籍資料為「甲○○」之身
    分證及駕駛執照各1 枚，並利用郵寄方式寄至高雄市小港區
    ○○○路87號被告之住處予其收執。被告於取得該偽造之「
    甲○○」身分證及駕駛執照後，遂於93年8 月5 日，基於行
    使該偽造之身分證及駕駛執照、偽造私文書及詐欺得利之犯
    意，先偽造以甲○○為申請人之申請書1 紙，再連同該偽造
    之身分證及駕駛執照持之向中華電信股份有限公司（下稱中
    華電信公司）申請租用市內電話及固定制ADSL網路服務，致
    中華電信公司承辦人員誤為係甲○○本人申請，而同意租予
    00-0000000號門號及通話服務、ADSL網路服務，並前往其所
    申請之裝機地址- 高雄市○○區○○街49巷31號3 樓配接電
    話線及ADSL網路裝置。被告之上開行為，足以生損害於甲○
    ○本人及中華電信公司，且自該電話裝機日起至因欠費遭拆
    機日止，被告因此詐得電話通信服務費、ADSL電路月租費及
    裝機費等合計約新台幣6948元之利益。嗣經甲○○發現其身
    分證件恐有遭冒用之情形，遂前往中華電信公司查證確認後
    ，始報警查獲上情。因認被告上開(一)部分所為，係犯刑法第
    216 條、第214 條之行使使公務員登載不實文書罪及第216
    條、第210 條之行使偽造私文書罪。其中偽造署押之低度行
    為為偽造私文書之高度行為所吸收，不另論罪。所犯多次行
    使使公務員登載不實文書犯行及多次行使偽造私文書之犯行
    ，均時間緊接，又係構成犯罪要件相同之罪，顯係基於概括
    犯意而為，應依刑法第56條之規定論以一罪。又所犯連續行
    使使公務員登載不實文書罪及連續行使偽造私文書罪二罪間
    ，有方法、目的之牽連關係，應從一重之連續行使偽造私文
    書罪論處。被告上開(二)部分所為，係犯刑法第216 條、第21
    2 條之行使偽造特種文書罪及第216 條、第210 條之行使偽
    造私文書罪及第339 條第2 項之詐欺得利罪。偽造署押之低
    度行為為偽造私文書之高度行為所吸收；偽造特種文書之低
    度行為為持之以行使之高度行為所吸收；偽造私文書之低度
    行為為持之以行使之高度行為所吸收，均不另論罪。所犯上
    述3 罪間，有方法、目的之牽連關係，應從一重之行使偽造
    私文書罪處斷。而被告所犯上開之連續行使偽造私文書罪及
    行使偽造私文書罪二罪間，因時間相距甚遠，顯見犯意個別
    ，應分論併罰等語。
二、按案件曾經判決確定者，應諭知免訴之判決，並得不經言詞
    辯論為之，刑事訴訟法第302 條第1 款、第307 條分別定有
    明文。次按，按案件曾經判決確定者，應為免訴判決之原則
    ，於實質上一罪或裁判上一罪，均有其適用。連續犯係裁判
    上之一罪，其一部分犯罪事實曾經判決確定者，其效力當然
    及於全部，故檢察官復將其他部分重行起訴，亦應諭知免訴
    之判決，亦有最高法院49年台非字第20號判例可資參照。
三、經查：
  (一)公訴意旨(一)部分：
    被告於86年11月27日以向不詳地址之照像館詐得姓名年籍不
    詳之數名成年男子之照片後，以塗改自己身分證影本，填上
    被害人之姓名及身分資料並偽造戶政機關有關選舉、稽核印
    章之方式，將不同男子之照片黏貼於其上後影印，以偽造乙
    ○○之身分證影本五張、印章五顆及林長雨之身分證影本一
    張，即持以並偽造乙○○、林長雨之署押及印章向監理機關
    聲請乙○○、林長雨之駕駛執照、向高雄縣鳳山信用合作社
    及郵局開戶申請存摺各一本，向該郵局以乙○○之名，偽造
    其署押投保郵政簡易人壽保險，並以保險，並以上開郵局之
    帳戶，以乙○○之名匯款予乙○○，以製造交易記錄，又向
    主管機關申請以乙○○為負責人之統將資訊社之營利事業登
    記，再向財政部南區國稅局申請乙○○之各類所得扣繳暨免
    扣繳憑單，以向銀行申請信用卡，而得以取得較高之信用額
    度，又於87年2 月3 日在台南縣官田鄉鎮口因闖紅
    燈違規，遭台南縣警察局麻豆分局官田分駐所警員取締告發
    時，持該偽造之乙○○之駕駛執照，使該管公務員將該不實
    之乙○○之姓名登載於所掌管之舉發違反道路交通管理事件
    通知單上，復偽造乙○○之署押於該通知單之收受通知欄，
    足生損害於乙○○及交通主管機關對交通案件管理之正確性
    ，另於86年12月8 日，以乙○○之名義，偽造乙○○及林長
    雨之署押及並偽刻印章，向泰陵電腦股份有限公司以分期付
    款之方式購買電腦，並填妥分期付款買賣申請書，以林長雨
    為保證人，惟未為泰陵公司所接受，另於85年以乙○○之名
    義，偽造其署押及印文於高雄縣政府營利事業統一發證設立
    登記申請書，向高雄縣政府申請統將資訊社繳稅資料後，以
    該統將資訊社及乙○○之名義，偽造乙○○於該統將資訊社
    任職之服務證明書等情，業經臺灣屏東地方法院於87年11月
    17日以87年度訴緝字第14號判決（參該判決事實欄(八)部分）
    ，認被告所為係犯刑法216 條、第212 條之行使變造證書罪
    ，其偽刻印章之行為，係犯同法第217 條之偽造印章罪，其
    以他人之名義向稅捐機關申請他人之繳稅資料，又以他人名
    義向主管機關申請營利事業登記及稅籍資料，並持以行使之
    ，係犯同法第216 條、第214 條之行使使公務員登載不實之
    文書罪，其於受交通違規之告發時，於收受通知聯之收受通
    知人欄偽填他人之姓名且假他人之名義填具申請書向電腦公
    司欲詐購電腦以行使之行為，係犯同法第216 條、第210 條
    之行使偽造私文書罪，其向電腦公司詐欺電腦未果，係犯同
    法第339 條第3 項之罪。而被告所為之行使變造證書行為、
    行使偽造私文書行為、行使使公務員登載不實之文書行為、
    詐欺得利行為並分別與該案其他部分犯罪事實所涉犯之各該
    罪名構成連續犯，依連續犯之規定論以一罪。再其所犯上開
    各罪與該案另犯連續偽造有價證券罪之間互有方法結果之牽
    連關係，而從一重之連續偽造有價證券罪處斷（至偽刻印章
    行為為偽造文書等罪所吸收，偽造文書等低度行為為行使之
    高度行為所吸收，再行使偽造之有價證券行為為偽造之高度
    行為所吸收，均不另論罪），判處被告有期徒刑7 年，並於
    88年3 月31日因被告撤回上訴而確定在案，有上開判決書、
    本院被告院內索引卡紀錄表、台灣高等法院被告前案紀錄表
    及台灣高雄地方法院檢察署刑案資料查註紀錄表各一紙在卷
    可稽。而本件公訴意旨(一)部分，被告被訴涉犯犯刑法第216
    條、第214 條之行使使公務員登載不實文書罪及第216 條、
    第210 條之行使偽造私文書罪。（公訴意旨認偽造署押之低
    度行為為偽造私文書之高度行為所吸收，不另論罪。所犯多
    次行使使公務員登載不實文書犯行及多次行使偽造私文書之
    犯行，均時間緊接，又係構成犯罪要件相同之罪，顯係基於
    概括犯意而為，應依刑法第56條之規定論以一罪。又所犯連
    續行使使公務員登載不實文書罪及連續行使偽造私文書罪二
    罪間，有方法、目的之牽連關係，應從一重之連續行使偽造
    私文書罪論處），係在上揭臺灣屏東地方法院87年度訴緝字
    第14號判決日之前，且與上開確定判決所認定被告犯第216
    條、第210 條之行使偽造私文書罪、第216 條第214 條行使
    使公務員登載不實文書罪部分（該案論罪部分業如上述）之
    時間緊接，構成要件亦相同，就行使偽造私文書及行使使公
    務員登載不實文書部分顯係基於概括犯意而為，應屬連續犯
    ，則揆諸前揭說明，公訴意旨(一)部分應為前揭確定判決效力
    所及，爰不經言詞辯論，逕為諭知免訴之判決。
  (二)公訴意旨(二)部分：
    被告前於93年1 月中旬，與真實姓名、年籍不詳之柯姓成年
    男子基於偽造公印文、國民身分證之犯意聯絡，明知該柯姓
    成年男子在跳蚤雜誌上刊登出售國民身分證之廣告，係以模
    仿真正國民身分證之形式製作偽造之國民身分證，並在其上
    偽造內政部之公印文，竟仍將自己照片二幀交付與該柯姓成
    年男子，由該柯姓成年男子在不詳時地、以上開方式偽造其
    上貼有丙○照片、及偽造內政部公印文一枚、惟姓名年籍資
    料為「黃森宏」者之國民身分證一張，足以生損害於黃森宏
    及內政部對於國民身分證管理之正確性，丙○並於同年2 月
    19日，以新臺幣（下同）3 萬元代價在其位在高雄市小港區
    ○○○路87號之住處買受之，旋即基於行使偽造國民身分證
    、行使偽造私文書之犯意，於同年2 月24日下午1 時30分許
    ，前往位於臺北市中正區○○○路○段2 號10樓之「財團法
    人金融聯合徵信中心」欲查詢黃森宏其人之財產信用狀況，
    於該處偽以黃森宏名義填寫「當事人個人信用報告申請書」
    一份，在申請書下方當事人簽章欄並偽簽「黃森宏」之署押
    一枚以確認之，併連同前開偽造之黃森宏國民身分證持向財
    團法人金融聯合徵信中心職員羅閏新行使，足以生損害於黃
    森宏、財團法人金融聯合徵信中心及內政部對於國民身分證
    管理之正確性，嗣經羅閏新察覺有異，當場查獲丙○，並扣
    得前開偽造之黃森宏國民身分證一張等情，業經檢察官以被
    告涉犯刑法第216 條、第212 條之行使偽造國民身分證罪、
    第216 條、第210 條之行使偽造私文書罪提起公訴，並經臺
    灣高等法院以被告上開所為係犯刑法第216 條、第212 條之
    行使偽造國民身分證罪、第216 條、第210 條之行使偽造私
    文書罪、第218 條第一項之偽造公印文罪；被告在「當事人
    個人信用報告申請書」下方當事人簽章欄偽簽「黃森宏」之
    署押，該偽造署押，因係偽造私文書之部分行為，不另論罪
    。被告偽造私文書、國民身分證後持以行使，其偽造私文書
    、國民身分證之低度行為應為行使之高度行為所吸收，均不
    另論罪；被告偽造公印文、行使偽造國民身分證、行使偽造
    私文書之目的均為查詢黃森宏之財產信用資料，所犯三罪間
    ，有方法目的之牽連關係，為牽連犯，應從一重之偽造公印
    文罪處斷，判處被告有期徒刑陸月，如易科罰金，以參佰元
    折算壹日，並於95年1 月26日確定在案，有臺灣高等法院84
    上訴2772號判決書、本院被告院內索引卡紀錄表、台灣高等
    法院被告前案紀錄表及台灣高雄地方法院檢察署刑案資料查
    註紀錄表各乙份在卷可稽。而本件公訴意旨(二)部分，被告被
    訴涉犯刑法第216 條、第212 條之行使偽造特種文書罪及第
    216 條、第210 條之行使偽造私文書罪及第339 條第2 項之
    詐欺得利罪等罪嫌（公訴意旨認偽造署押之低度行為為偽造
    私文書之高度行為所吸收；偽造特種文書之低度行為為持之
    以行使之高度行為所吸收；偽造私文書之低度行為為持之以
    行使之高度行為所吸收，均不另論罪。所犯上述3 罪間，有
    方法、目的之牽連關係，應從一重之行使偽造私文書罪處斷
    ），係在上揭臺灣高等法院94年度上訴字第2772號判決日之
    前，且與上開確定判決所認定被告犯第216 條、第212 條之
    行使偽造國民身分證罪、第216 條、第210 條之行使偽造私
    文書罪、第218 條第一項之偽造公印文罪部分（該案論罪部
    分業將被告在「當事人個人信用報告申請書」下方當事人簽
    章欄偽簽「黃森宏」之署押，該偽造署押，因係偽造私文書
    之部分行為，不另論罪。被告偽造私文書、國民身分證後持
    以行使，其偽造私文書、國民身分證之低度行為應為行使之
    高度行為所吸收，均不另論罪；被告偽造公印文、行使偽造
    國民身分證、行使偽造私文書之目的均為查詢黃森宏之財產
    信用資料，所犯三罪間，有方法目的之牽連關係，為牽連犯
    ，應從一重之偽造公印文罪處斷）之時間緊接，構成要件亦
    相同，就行使偽造私文書、行使偽造特種文書部分顯係基於
    概括犯意而為，應屬連續犯，復因公訴意旨就被告涉犯詐欺
    罪嫌部分與行使偽造私文書、行使偽造私文書部分係牽連犯
    之裁判上一罪關係，應從一重論處，則揆諸前揭說明，公訴
    意旨(二)部分亦應為前揭確定判決效力所及，爰不經言詞辯論
    ，逕為諭知免訴之判決。
四、另台灣高雄地方法院檢察署檢察官以95年度偵字第565 號，
    認被告於93年7 月及9 月間，涉犯之偽造文書及詐欺罪嫌，
    與本案之犯罪事實具連續犯之裁判上一罪關係，聲請本院併
    案審理部分，因本案起訴部分業經本院判決免訴在案，已如
    前述，公訴人聲請併案審理部分，本院自不得併予審理，附
    此敘明。
據上論斷，應依刑事訴訟法第302 條第1 款、第307 條，判決如
主文。
中    華    民    國    95    年    6     月    30    日
             刑事第十一庭  審判長  法  官  何秀燕
                                   法  官  楊智守
                                   法  官  林揚奇
以上正本證明與原本無異。
如不服本判決，應於送達後10日內，向本院提出上訴狀。
中    華    民    國    95    年    6     月    30    日
                                   書記官  于耀文


司法院資訊處製作；財團法人民間司法改革基金會備份。
